臺灣高等法院臺中分院民事裁定
110年度上字第455號
上  訴  人  陳美玲  


訴訟代理人  李震華律師
上列上訴人因與被上訴人陳婉茹等間請求遷讓房屋等事件，對於
中華民國110年8月16日臺灣苗栗地方法院109年度訴字第389號判
決提起上訴，本院裁定如下：
    主  文
上訴人應於本裁定送達後10日內，補正被繼承人陳林○○之繼承系
統表及其全體繼承人之姓名、住居所及最新戶籍謄本（記事欄請
勿省略），並追加其全體繼承人為原告，及提出準備書狀載明本
件全體原告（含上訴人）姓名及住所或居所，暨與被上訴人數相
符之繕本到院。
    理  由
一、按原告之訴，有當事人不適格或欠缺權利保護必要者，法院
    得不經言詞辯論，逕以判決駁回之。但其情形可以補正者，
    審判長應定期間先命補正，此規定於第二審程序準用之，民
    事訴訟法第249條第2項第1款、第463條定有明文。而當事人
    適格之要件是否具備，為法院應依職權調查之事項。次按公
    同共有物之處分及其他之權利行使，除法律另有規定外，應
    得公同共有人全體之同意，民法第828條第3項定有明文。又
    各共有人對於第三人，得就共有物之全部，為本於所有權之
    請求。但回復共有物之請求，僅得為共有人全體之利益為之
    ，為民法第821條所明定。該規定依同法第828條第2項規定
    於公同共有準用之，且依同法第831條規定，該規定於所有
    權以外之財產權，由數人共有或公同共有者，亦準用之。故
    公同共有人本於公同共有權利為共有人全體之利益對第三人
    為請求，應限於回復共有物時始得為之。準此，公同共有人
    中之一人或數人除經其他公同共有人全體之同意，或為公同
    共有人全體之利益對第三人為回復公同共有物之請求，得單
    獨或共同起訴外，倘係基於公同共有法律關係為請求者，仍
    屬固有之必要共同訴訟，應由公同共有人全體起訴，當事人
    之適格始無欠缺（最高法院100年度台上字第1723號判決參
    照）。
二、上訴人於原審反訴請求被上訴人陳婉茹、陳紫輕應連帶給付
    上訴人新臺幣30萬元本息部分，係以陳婉茹、陳紫輕於照顧
    訴外人陳林○○期間，利用陳林○○之倚賴、信任及罹患老年癡
    呆症，欠缺對事物認知辦識其法律上利害效果之完全行為能
    力，認有可乘之機，共謀侵占陳林○○名下房地，因而布局施
    展詐術，將陳林○○名下房地，以不法贈與為原因，移轉登記
    所有權予陳婉茹，使陳林○○陷於錯誤之認知，趁機詐取侵占
    陳林○○財物得逞，而陳林○○已於108年11月1日死亡，上訴人
    為陳林○○之繼承人之一，爰依民法第1148條、第184條第1項
    前段、第185條第1項規定，請求陳婉茹、陳紫輕連帶負損害
    賠償責任。依上訴人之主張，此為上訴人依繼承之法律關係
    ，取得與陳林○○其他繼承人公同共有之債權，且非對被上訴
    人為回復公同共有物之請求，仍屬固有之必要共同訴訟，應
    由公同共有人全體起訴，當事人始為適格。兩造均不爭執陳
    林○○之繼承人尚有訴外人陳○○、陳○○、陳○○、陳○○，上訴人
    單獨提起本件訴訟，自有當事人不適格之情形，且依其情形
    並非不可補正，茲依上開規定，請上訴人於本裁定送達後10
    日內，查明陳林○○之全體繼承人，補正提出繼承系統表（如
    繼承人已拋棄繼承，請在繼承系統表內註記）及其全體繼承
    人之姓名、住居所及最新戶籍謄本（記事欄請勿省略），並
    追加其全體繼承人為原告，及提出準備書狀載明本件全體原
    告（含上訴人）姓名及住所或居所，暨與被上訴人數相符之
    繕本到院，逾期即駁回此部分之訴。
中　　華　　民　　國　　111 　年　　1 　　月　　17　　日
                民事第二庭  審判長法　官  楊國精
　　　　　　　　　　　      　　　法　官  李立傑 
　　　　　　　　　　　      　　　法　官  陳得利
正本係照原本作成。
不得抗告。
                                  書記官  王譽澄 
　　　　　　　　　　　　　　　　　
中　　華　　民　　國　　111 　年　　1 　　月　　17　　日